【裁判字號】    99,交聲,1009
【裁判日期】    991028
【裁判案由】    聲明異議
【裁判全文】
臺灣彰化地方法院交通事件裁定        99年度交聲字第1009號
移
異 議 人 即
受 處 分 人  甲○○
上列異議人即受處分人因違反道路交通管理處罰條例案件，對於
交通部公路總局臺中區監理所彰化監理站民國99年9 月7 日所為
之處分（原處分案號：彰監四字第裁64—I00000000 號），聲明
異議，本院裁定如下：
    主  文
異議駁回。
    理  由
一、原處分意旨略以：異議人即受處分人甲○○於民國（下同）
    99年7 月24日中午12時40分許，駕駛車牌號碼4509─NQ號自
    用一般小客車，行經彰化縣田尾鄉○○路○ 段因「不依標誌
    、標線、號誌指示」之違規，為彰化縣警察局北斗分局警員
    以彰警交字第I00000000 號舉發違反道路交通管理事件通知
    單依法舉發，並於99年9 月7 日以彰監四字第裁I00000000
    號裁決書，裁處罰鍰新臺幣（下同）600 元，並記違規點數
    1 點，於法應無不合等語。
二、聲明異議意旨略以：依舉發員警於舉發當時所處位置，應無
    法查看異議人是否有違規情事，且員警亦未提出舉發照片，
    異議人無法信服，爰依法聲明異議，請求撤銷原處分等語。
三、按在無其他標誌、標線禁制或指示下，圓形綠燈表示准許車
    輛直行或左、右轉，箭頭綠燈表示僅准許車輛依箭頭指示之
    方向行駛，道路交通標誌標線號誌設置規則第206 條第1 款
    、第2 款訂有明文。次按汽車駕駛人駕駛汽車，應遵守道路
    交通標誌、標線、號誌之指示，道路交通安全規則第90條前
    段定有明文。而汽車駕駛人轉彎時，有不依標誌、標線、號
    誌指示者，處新臺幣600 元以上1,800 元以下罰鍰，並記違
    規點數1 點，道路交通管理處罰條例第48採1 項第2 款、第
    63條第1 項第1 款定有明文。
四、經查：
  (一)異議人甲○○於99年7 月24日中午12時40分，駕駛車牌號碼
    4509─NQ號自用一般小客車，沿彰化縣田尾鄉○○路○ 段行
    駛至富農路口，由中山路左轉富農路時，為員警以其不依號
    誌行駛而攔停舉發一情，有前開舉發通知單、裁決書各1 紙
    可稽，並為異議人所不爭，此部分事實可以認定。
  (二)異議人當時係沿中山路由北往南行駛並左轉至富農路，而中
    山路與富農路路口為多時相之管制，中山路（即南北向）部
    分共設有5 個燈號，直行、右轉、左轉均設有獨立之綠色箭
    頭燈號，此有現場照片、員警繪製之現場圖可參，是異議人
    需待左轉綠色箭頭燈號亮起始得由中山路左轉富農路。而舉
    發員警如何在無法查知異議人行向號誌運作情況下，確認異
    議人有違規駕駛行為乙節，業據證人即舉發警員劉明旗於本
    院訊問中具結證稱：「（當時員警所在地點距離中山路與富
    農路口距離約多遠？）約五、六十公尺，那個紅綠燈有一個
    讀秒的設計。」、「（員警所在地是在受處分人駕駛車輛行
    經路線交通號誌（即圖內交通號誌Ａ）的背面，你是如何判
    定受處分人駕駛的車輛是違規紅燈左轉？）我是看如圖上Ｃ
    位置之讀秒號誌看板，即我在職務報告上所附照片Ｃ的號誌
    看板，圖上畫叉叉的地方是我拍攝照片的位置。」、「（以
    你所在位置，是否可以看到號誌Ｃ？）可以。」、「（號誌
    Ｃ與受處分人行進方向所看的號誌Ａ與Ｃ是否有對應關係？
    ）有，號誌有讀秒器的看板，剛開始Ｃ號誌顯示95秒時，號
    誌Ａ顯示是箭頭直行及右轉，必須讀秒器的秒數到18秒時，
    直行就變成紅是左轉綠色箭頭。」等語明確（參本院99年10
    月19日訊問筆錄第2 至3 頁），而證人劉明旗職司警察，為
    維持交通秩序，依法執行職務，立場應屬客觀公正，且證人
    與異議人並無恩怨，應明白作證具結後，應據實陳述之義務
    及如有偽證應受處罰之嚴重後果，應無甘冒刑事訴追之危險
    ，故意為上揭虛偽不實之證述，證人劉明旗上揭證言內容，
    應屬真實可信；另從證人當庭繪製之現場圖及現場照片以觀
    ，員警站立攔停舉發之位置，確實可以查看到位在其正面之
    行人穿越道燈號（即現場圖位置C ），參以證人證述其可以
    清楚看到行人穿越道燈號，並就行人穿越道燈號與異議人行
    向號誌燈號之對應關係詳述如上，則證人應不致於因無法直
    接觀察到異議人行向號誌燈號，而有誤判異議人違規之危險
    ，異議人所辯情詞，自不可採。
  (三)另異議人辯稱：員警未提出舉發照片證明異議人違規云云；
    雖查彰化縣田尾鄉○○路與富農路口監視錄影系統檔案僅能
    保存14天，其於99年9 月15日前之紀錄已被系統自動刪除覆
    寫而不復存在，此有99年10月5 日員警職務報告書1 份附卷
    可稽，惟證人即執勤員警劉明旗既已於前揭調查程序中證述
    舉發過程如上，則參酌員警執行公務時，本身即受有行政懲
    處責任之監督，且其到庭具結作證，更係以刑事責任擔保其
    證言之真實性，本件舉發員警既已到庭就如何認定異議人有
    違規之情形證述綦詳，並無何違常理之處，而其與異議人並
    不認識，彼此間亦無任何嫌隙，當不至甘冒涉犯偽證罪之風
    險，蓄意構陷異議人，本院就其前開證言又查無顯著瑕疵或
    與事實不符之處，是其證述應值採信。且按交通員警舉發違
    反道路交通管理處罰條例所列之違規事實，本質上為行政處
    分，係公務員基於職務上權力，依法就特定之具體事件所為
    具公法上效果之單方行政行為，基於公務員為公法上行為具
    有公信力之原則，該行政行為當可被推定為真正，其據以依
    法處分之事實認定亦為正確無誤，此公信原則，乃立法者賦
    予行政機關制定違反道路交通事件統一裁罰標準及處理細則
    ，使執勤警員得當機處分，以維護交通秩序、安全之行政目
    的，本不得由異議人空言任意質疑行政處分之公信力。交通
    警察依職權舉發交通違規，本即係其依法執行公權力之行為
    ，而其證述亦為證據方法，並不以科學證據為必要，員警於
    舉發交通違規時，利用攝影機或數位攝影機為蒐證，係為補
    強其舉證之正確性，並非無攝影機或數位攝影機之紀錄即可
    推論警員之舉發有誤，或認其事後之證述為不可採。況異議
    人是否有交通違規行為，其所需之舉證狀態稍縱即逝，事後
    無法還原現場狀態，職是，本件雖以目測舉發，然案發當時
    之在場警員亦不失為可資證明之證人身分，該警員劉明旗既
    已到庭具結證述如上，已足認異議人確有上開違規事實。
  (四)綜上，異議人上開所辯均非足採，異議人有在前揭時、地不
    依標誌、標線、號誌指示駕駛汽車之違規行為，洵堪認定。
    原處分機關援引前開規定，裁處異議人罰鍰600 元，並記違
    規點數1 點，於法無違。本件異議為無理由，應予駁回。
五、據上論斷，應依道路交通管理處罰條例第87條第2項，道路
    交通案件處理辦法第19條，裁定如主文。
中    華    民    國    99    年    10    月    28    日
                         交通法庭     法  官  黃齡玉
以上正本證明與原本無異。
如不服本裁定，應於裁定送達後五日內向本院提出抗告狀(須附
繕本 )。
中    華    民    國    99    年    10    月    28    日
                                      書記官  林嘉賢

司法院資訊處製作；財團法人民間司法改革基金會備份。
